【裁判字號】    98,簡上,8
【裁判日期】    980306
【裁判案由】    損害賠償
【裁判全文】
臺灣臺中地方法院民事判決    98年度簡上字第8號
上  訴  人  甲○○
被  上訴人  乙○○
上列當事人間請求損害賠償事件，上訴人對於中華民國97年9 月
26日本院臺中簡易庭97年度中簡字第3630號第一審判決提起上訴
，本院於98年2月20日言詞辯論終結，判決如下：
    主  文
上訴駁回。
訴訟費用新台幣柒仟陸佰零伍元由上訴人負擔。
    事  實  及  理  由
一、上訴人起訴主張：被上訴人及訴外人賴月嬌、吳學明、郭炳
    信因與上訴人就其經營之頂群食品有限公司（下稱頂群公司
    ）有債務糾紛，於民國（下同）95年12月22日下午某時，在
    臺中市○○○○路389 號之頂群公司內，要求上訴人及頂群
    公司交還所持有之被上訴人簽發之支票11張，因上訴人與其
    他廠商解說後欲離開，被上訴人竟基於恐嚇危害安全之犯意
    ，恫嚇稱：沒解決不能離開，否則就讓伊做不下去等語，以
    加害財產之事恐嚇上訴人，致使上訴人心生畏懼，精神上受
    有重大損害，爰依民法侵權行為之法律關係提起本件訴訟，
    請求被上訴人賠償精神慰撫金。並聲明：被上訴人應給付上
    訴人新臺幣（下同）50萬元，及自起訴狀繕本送達翌日起至
    清償日止，按年息百分之5計算之利息。並願供擔保請准宣
    告假執行。
二、被上訴人則以：上訴人故意破壞伊之信用，且避不見面，是
    開債權人會議才遇到上訴人，上訴人也曾經說過要伊信用破
    產，要找律師告伊，因為伊信用已經破產，所以伊不賠等語
    為辯；並聲明：駁回被上訴人之訴。
三、原審就上訴人之請求，於30,000元之範圍內判決勝訴，並駁
    回上訴人其餘之訴，並依職權宣告假執行，上訴人就前揭敗
    訴部分聲明不服，提起本件上訴，並補充略以：上訴人曾任
    全國米食推展協會理事長、全省商業同業公會聯合會理事長
    、泉順企業糧食公司總經理，在國內之糧食米穀業界受人尊
    重，有一定之身分地位。被上訴人用恐嚇、恫嚇之手段，造
    成上訴人的身心受損，甚至停業，不敢經營，不是500,000
    元就能補償，就是補償1,000,000 元也不足。何況被上訴人
    所簽發未兌現的期票11張計924,000 元，原審僅判決30,000
    元精神慰撫金，顯然過低等語，並聲明：(一)原判決不利於上
    訴人部分廢棄。(二)上開廢棄部分，被上訴人應再給付上訴人
    470,000 元，及自97年7 月1 日起至清償日止，按年息5％
    計算之利息。被上訴人則聲明：駁回上訴。
四、查上訴人主張：被上訴人於前揭時地，對伊恫嚇稱：沒解決
    不能離開，否則就讓伊做不下去等語，嗣因上開恐嚇犯行，
    經本院97年度簡上字第479 號刑事判決判處罪刑確定等情，
    為被上訴人所不爭執，並經本院依職權調取上開刑事案卷核
    閱屬實，堪信上訴人之主張為真實。
五、按故意或過失不法侵害他人權利者，應負損害賠償責任；不
    法侵害他人之身體、健康、名譽、自由、信用、隱私、貞操
    ，或不法侵害其他人格法益而情節重大者，被害人雖非財產
    上之損害，亦得請求賠償相當之金額，民法第184 條第1 項
    前段、第195 條第1 項前段分別定有明文。本件被上訴人所
    為係以加害財產之事，恐嚇上訴人，致上訴人心生畏懼而危
    害於安全，則上訴人請求被上訴人賠償非財產上之損害即精
    神慰藉金，依前揭法條規定，即屬有據。又慰撫金之賠償須
    以人格權遭遇侵害，使精神上受有痛苦為必要，其核給之標
    準固與財產上損害之計算不同，然非不可斟酌雙方身分、資
    力與加害程度，及其他各種情形核定相當之數額，該金額是
    否相當，自應依實際加害情形與被害人所受之痛苦及雙方之
    身分、地位、經濟狀況等關係決定之（最高法院51年台上字
    第223 號判例參照）。本院審酌被上訴人係高職畢業，曾從
    事保險業務員工作，目前受僱於早餐連鎖店，每月薪資約為
    3 萬元，名下有不動產，現與家人同住；上訴人為初中畢業
    ，曾為頂群公司負責人，目前並無工作，名下並無不動產等
    情，業經兩造所陳明在卷，並衡量被上訴人為要求上訴人與
    其解決因生意往來所產生之債務糾紛，而出言恐嚇上訴人，
    其侵害上訴人之方法、所生之損害程度等一切情狀，認為上
    訴人請求被上訴人賠償非財產上之損害賠償500,000 元尚嫌
    過高，而以30,000元為適當。至上訴人以：被上訴人用恐嚇
    、恫嚇之手段，造成上訴人的身心受損，甚至停業，不敢經
    營；及被上訴人簽發未兌現期票924,000 元，而主張原審判
    決僅須賠償上訴人30,000元顯然過低云云，然縱上訴人停業
    、被上訴人跳票等情為真，衡諸常情，要難認與被上訴人上
    開不法侵害間有相當因果關係，上訴人此部分之主張，要非
    可採。
六、從而，上訴人請求被上訴人給付30,000元，及自起訴狀繕本
    送達之翌日即97年7 月1 日起，至清償日止，按年息5%計算
    之法定遲延利息，為有理由，應予准許，上訴人逾此部分之
    請求，為無理由，應予駁回。原審就上述上訴人請求有理由
    部分，為上訴人勝訴之判決，並駁回上訴人其餘請求，於法
    並無不合。上訴意旨指摘原判決不當，求予廢棄改判，為無
    理由，應予駁回。
七、本件事實已臻明確，兩造其餘攻擊防禦方法及證據經予審酌
    ，核與判決結果不生影響，爰不再逐一論述，併此敘明。
八、按法院為終局判決時，應依職權為訴訟費用之裁判。為民事
    訴訟法第87條第1 項所明。爰確定本件訴訟費用之金額如主
    文第2 項所示。
九、據上論結，本件上訴為無理由，依民事訴訟法第436 條之1
    第3 項、第449 條第1 項、第78條、第87條第1 項判決如主
    文。
中    華    民    國    98    年    3     月    6     日
                  民事第四庭    審判長法  官  王  銘
                                      法  官  呂麗玉
                                      法  官  郭佳瑛
上正本證明與原本無異。
本判決不得上訴。
中    華    民    國    98    年    3     月    6     日
                                      書記官  黃鴻鑑


司法院資訊處製作；財團法人民間司法改革基金會備份。
